臺灣高雄地方法院民事裁定
109年度消債清字第143號
聲  請  人  黃秀鑾  
0000000000000000

0000000000000000

代  理  人  黃小芬律師
上列當事人因消費者債務清理事件聲請清算，本院裁定如下：
    主  文
聲請人黃秀鑾自中華民國一百零九年九月八日下午四時起開始清
算程序。
命司法事務官進行本件清算程序。
    理  由
一、聲請意旨略以：伊無力清償債務，曾於民國109年4月16日向
    本院聲請調解債務清償方案，惟調解不成立。又伊未經法院
    裁定開始更生程序或許可和解或宣告破產，爰聲請清算等語
    。
二、按債務人不能清償債務或有不能清償之虞者，得依本條例所
    定更生或清算程序，清理其債務；債務人對於金融機構負債
    務者，在聲請更生或清算前，應向最大債權金融機構請求協
    商債務清償方案，或向其住、居所地之法院或鄉、鎮、市、
    區調解委員會聲請債務清理之調解；自債務人提出協商請求
    之翌日起逾30日不開始協商，或自開始協商之翌日起逾90日
    協商不成立，債務人得逕向法院聲請更生或清算；債務人於
    法院裁定開始更生程序或許可和解或宣告破產前，得向法院
    聲請清算；法院開始清算程序之裁定，應載明其年、月、日
    、時，並即時發生效力；法院裁定開始更生或清算程序後，
    得命司法事務官進行更生或清算程序；必要時，得選任律師
    、會計師或其他適當之自然人或法人1人為監督人或管理人
    ，消費者債務清理條例（下稱消債條例）第3條、第151條第
    1項、第153條、第80條前段、第83條第1項、第16條第1項分
    別定有明文。
三、經查：
  ㈠聲請人前於109年4月16日向本院聲請調解債務清償方案，經
    本院109年度司消債調字第214號受理，於同年5月6日調解不
    成立，聲請人並於同日以言詞聲請清算等情，業經本院調閱
    上開調解卷宗核閱無訛，並有調解程序筆錄可參（見司消債
    調卷第53頁），是以依消費者債務清理條例施行細則第44條
    之3規定，聲請人於前置調解不成立後聲請清算，應屬合法
    。
  ㈡次查，聲請人於107年及108年度申報所得均為新臺幣（下同
    ）0元，名下無財產，勞工保險於101年12月27日退保，前領
    取勞保年金每月15,092元，自108年5月起調整為15,868元，
    未領取社會局補助，另有台灣人壽1張保單解約金25,395元
    ，至遠雄人壽1張保單要保人為次女陳若綺。又聲請人現年6
    4歲，自陳無業，平日與長子陳偉榮一家4口同住並打理家務
    ，由長子代其支付健保費、保險費、水電費等，3名成年子
    女均未另給付扶養費，配偶陳永泰亦向本院聲請清算程序，
    經本院以109年度消債清字第154號受理在案等情，有財產及
    收入狀況說明書（司消債調卷第6至10頁）、存摺（司消債
    調卷第22至23頁、本案卷第30至32頁）、高雄市政府社會局
    社會福利資訊料查詢表（本案卷第12至14頁）、勞動部勞工
    保險局函（本案卷第15頁）、台灣人壽保險股份有限公司函
    （本案卷第16頁）、遠雄人壽保險股份有限公司書函（本案
    卷第17至18頁）、債權人清冊（本案卷第23頁）、戶籍謄本
    （本案卷第25頁）、財政部高雄國稅局107年及108年度綜合
    所得稅各類所得資料清單及總歸戶財產查詢清單（本案卷第
    26至28頁）、勞工保險被保險人投保資料表（本案卷第29頁
    ）、信用報告（本案卷第63頁）、財團法人金融聯合徵信中
    心前置協商專用債權人清冊（本案卷第65至66頁）、商業保
    險投保資料查詢結果表（本案卷第68頁）在卷可參，並已調
    取本院109年度消債清字第154號卷宗核閱。故審酌上情，認
    為核算聲請人目前償債能力之基礎以每月領取之勞保年金15
    ,868元為基準。
  ㈢關於聲請人個人日常必要支出部分，按債務人必要生活費用
    ，以最近1年衛生福利部或直轄市政府所公告當地區每人每
    月最低生活費1.2倍定之，消債條例第64條之2第1項定有明
    文。查衛福部社會司所公告109年度高雄市最低生活費為13,
    099元，其1.2倍為15,719元，又該最低生活費用之標準，係
    照當地最近1年平均每人消費支出60％訂定，依其基準之家庭
    收支調查報告調查表格式所示有關經常性支出之調查項目，
    包括利息支出、食品、衣著、房租及水費、電費、醫療保健
    、交通、娛樂、教育等，已涵蓋聲請人所陳報之支出項目；
    因聲請人自陳居住於長子陳偉榮名下房屋，與長子一家4口
    同住，平日打理家務如煮飯、打掃、照顧孫子等以代房租等
    語（見司消債調卷第55頁及反面、本案卷第19頁反面），故
    於計算聲請人個人每月必要生活費時，即應自前開已包括聲
    請人居住費用在內，扣除相當於房租支出所佔比例約24.36%
    ，避免重複計列費用，則扣除居住費用後，聲請人每月必要
    生活費為11,890元【計算式：15,719－（15,719×24.36%）＝1
    1,890】。
  ㈣綜上所述，以聲請人現每月收入15,868元為其償債能力基準
    ，扣除個人必要生活費11,890元後，餘3,978元，而聲請人
    目前負債總額為16,372,665元（參司消債調卷第32頁以下，
    包含：陽信銀行、均和資產管理股份有限公司），扣除台灣
    人壽保險解約金25,395元，以聲請人每月所餘按月攤還結果
    ，需約342年【計算式：（16,372,665－25,395）÷3,978÷12≒
    342.5】始能清償完畢，堪認聲請人確有不能清償債務之情
    事，則聲請人向本院聲請清算，應予准許，爰命司法事務官
    進行本件清算程序。
四、依消債條例第11條第1項、第83條第1項、第16條第1項，裁
    定如主文。
中　　華　　民　　國　　109 　年　　9 　　月　　8 　　日
                  民事庭　法　官  　賴寶合
以上正本係照原本作成。
本裁定不得抗告。
中　　華　　民　　國　　109 　年　　9 　　月　　8 　　日
                          書記官    胡美儀